臺灣雲林地方法院刑事判決
111年度交訴字第14號
公  訴  人  臺灣雲林地方檢察署檢察官
被      告  謝世宗


指定辯護人  施登煌律師
上列被告因公共危險案件，經檢察官提起公訴（110年度偵字第5
727號、第6986號），本院判決如下：
    主  文
謝世宗犯刑法第一百八十五條之三第三項之不能安全駕駛因而致
人於死罪，處有期徒刑貳年陸月。　　
    事  實
一、謝世宗前因犯刑法第185條之3第1項第1款之酒後駕車公共危
    險罪，經本院以108年度六交簡字第381號判決判處有期徒刑
    3月，如易科罰金，以新臺幣(下同)1,000元折算1日，於民
    國109年3月24日確定。詎謝世宗未加警惕，於該案經有罪判
    決確定後5年內之110年8月2日下午2時許，在雲林縣○○鄉○○
    村○○路○○○號碼00-0000號耕耘機上飲用啤酒後，其因酒精之
    作用，導致注意、判斷及反應能力降低，且已達到不能安全
    駕駛動力交通工具之程度，其主觀上雖無致他人於死之故意
    ，但客觀上能預見酒後駕駛動力交通工具上路，因注意力及
    反應、操控能力均降低，駕駛動力交通工具行駛在道路上，
    極可能肇生交通事故，導致其他用路人死亡之結果，竟仍基
    於酒後駕駛動力交通工具之犯意，駕駛前開耕耘機行駛於道
    路，且邊駕駛邊仍飲用啤酒。嗣於同日下午3時11分許，謝
    世宗沿雲林縣大埤鄉興安村產業道路由西往東方向行駛，行
    經雲林縣○○鄉○○村○○00000號電桿前時，本應注意汽車行駛
    在未劃分向線或分向限制線之道路，應靠右行駛，而依當時
    天候雨、日間自然光線、柏油路面濕潤、無缺陷、無障礙物
    、視距良好等情形，並無不能注意之情事，卻未靠右行駛，
    且因酒後注意力、判斷力減低，反應及操控能力不佳，適有
    王秀鳳自謝世宗行向左方路旁田邊由南往北走出行經該處，
    謝世宗閃避不及，耕耘機迴轉犁遂撞擊王秀鳳，致王秀鳳受
    有顱骨骨折併大小腦、硬腦膜下及蜘蛛膜下出血、左側多處
    肋骨骨折併血胸及肺挫傷、左腎挫傷併血腫、脾臟創傷性撕
    裂傷、敗血性休克等傷害，雖經送往佛教慈濟醫療財團法人
    大林慈濟醫院(下稱大林慈濟醫院)急救，仍因顱骨及肋骨骨
    折致創傷性休克，於110年8月20日上午0時57分許死亡。而
    謝世宗肇事後，於有偵查犯罪權限之機關或公務員查知其為
    肇事者前，向到場處理交通事故之員警自首為肇事者，表示
    願接受裁判，並經警方於110年8月2日下午3時58分施以吐氣
    酒精濃度測試，測得其吐氣酒精濃度為每公升0.67毫克，而
    查悉上情。
    理  由
一、認定犯罪事實所憑之證據及理由
  ㈠上開犯罪事實，業據被告謝世宗於警詢、偵訊及審判中坦承
    不諱，並經被害人王秀鳳之子陳再旭指述在案(相第559號卷
    第95頁、偵第5727號卷第71頁至第73頁、第111頁至第113頁
    )，且有道路交通事故現場圖1份、道路交通事故調查報告表
    ㈠㈡各1份、現場照片8張、雲林縣警察局取締「酒後駕車」公
    共危險案件檢測及觀察紀錄表1份、雲林縣警察局舉發違反
    道路交通管理事件通知單1份、110年8月2日、10月6日警員
    職務報告各1份、雲林縣警察局斗南分局道路交通事故當事
    人酒精測定紀錄1份、臺灣嘉義地方檢察署(下稱嘉義地檢署
    )110相字第559號相驗屍體證明書1份、檢驗報告書1份、大
    林慈濟醫院診斷證明書1份、雲林縣警察局勤務指揮中心受
    理110報案紀錄單1份、相驗照片17張、相驗筆錄1份、本案
    耕耘機車體照片8張在卷可稽（警卷第17頁、第21頁至第30
    頁、第37頁、偵第5727號卷第13頁、第21頁、第65頁、第95
    頁至第99頁、相卷第89頁、第105頁至第121頁、第123頁至
    第143頁、他卷第37頁至第40頁）。
  ㈡汽車除行駛於單行道或指定行駛於左側車道外，在未劃分向
    線或分向限制線之道路，應靠右行駛；又汽車駕駛人飲用酒
    類後其吐氣所含酒精濃度達每公升0.15毫克，不得駕車，道
    路交通安全規則第95條第1項前段、第114條第2款分別定有
    明文。被告駕駛動力交通工具上路，即應遵守上開規定。而
    依案發當時天候雨、日間自然光線、柏油路面濕潤、無缺陷
    、無障礙物、視距良好等情形，有道路交通事故調查報告表
    ㈠1份在卷可參，並無不能注意之情事。竟貿然酒後駕駛動力
    交通工具行駛在道路上，且吐氣所含酒精濃度已達每公升0.
    67毫克，因酒精作用影響其注意力、判斷力、反應及操控能
    力。再觀諸肇事現場照片與道路交通事故現場圖，被告所駕
    駛耕耘機案發後停駛地點緊鄰其行向道路之左側，又被告稱
    現場路面所遺留之嘔吐物係王秀鳳被撞到後所吐出等語(本
    院卷第57頁)，該嘔吐物位置亦緊鄰被告行向道路之左側路
    面邊線，是該嘔吐物位置應為王秀鳳與耕耘機迴轉犁碰撞之
    地點，足徵被告於案發時應係靠左行駛而未依規定靠右行駛
    。被告雖於準備程序時稱：我有靠右邊開，王秀鳳撞到後我
    偏左邊，車頭向左邊轉等語(本院卷第55頁)，惟其所述靠右
    邊開乙節，與現場嘔吐物地點在左側之客觀事證不符，況且
    其於警詢、偵訊時均供稱：撞到後我馬上停車，下車打110
    及119等語(偵第5727號卷第17頁、相卷第91頁)，並無提及
    撞擊後其有車頭向左邊轉之舉動，再被告若原靠右行駛後車
    頭左轉，耕耘機應該不會如同現場照片所示平行停靠在左側
    路面邊線旁，是其此部分辯解尚非可採。至公訴意旨雖認被
    告有未注意車前狀況之過失，然被告始終供稱係耕耘機後方
    迴轉犁左側與王秀鳳發生碰撞等語，卷內復無證據證明被告
    有未注意車前狀況之情事，故難認被告有此部分過失。從而
    ，被告於吐氣所含酒精濃度達每公升0.67毫克之情形下駕駛
    動力交通工具在道路上行駛，並因酒精作用影響其注意力、
    判斷力、反應及操控能力，未靠右行駛，撞擊王秀鳳致王秀
    鳳死亡，被告就本件車禍確有過失，且其酒後駕車之行為與
    王秀鳳之死亡結果間有相當因果關係甚明。
  ㈢被告前因犯刑法第185條之3第1項第1款之酒後駕車公共危險
    罪，經本院以108年度六交簡字第381號判決判處有期徒刑3
    月，如易科罰金，以1,000元折算1日，於109年3月24日確定
    等情，有臺灣高等法院被告前案紀錄表1份在卷可稽(本院卷
    第67頁、第68頁)，其本次犯行，確係於犯刑法第185條之3
    第1項之罪經有罪判決確定，5年內再犯酒後不能安全駕駛因
    而致人於死罪，應屬明確。另加重結果犯，以行為人能預見
    其結果之發生為要件，所謂能預見乃指客觀情形而言，與主
    觀上有無預見之情形不同，若主觀上有預見，而結果之發生
    又不違背其本意時，則屬故意範圍（最高法院47年度台上字
    第920號判決意旨參照）。而一般人飲用酒類後，駕駛技巧
    、視覺及行為反應能力將因酒精作用而受影響，致不能安全
    駕駛動力交通工具，故於飲酒後駕車上路，因精神不佳及判
    斷力、反應力、操控力均降低，稍有不慎，極易導致車禍發
    生，危及自身及其他用路人之身體、生命安全，造成受傷或
    死亡之結果，此係社會上一般大眾所能知悉且客觀上所得預
    見之事。查本件被告於駕車上路之時，主觀上雖僅有酒後駕
    車之犯意，並無致其他用路人死亡之故意，然其對於該行為
    可能導致發生其他用路人之傷亡之加重結果，客觀上有預見
    之可能，且最終確因其上開疏失肇致本件車禍事故使王秀鳳
    死亡之加重結果，對於王秀鳳之死亡結果自應負責。 
  ㈣綜上，足認被告之自白與事實相符，可信為真實。本件事證
    明確，被告犯行足堪認定，應依法論科。
二、論罪科刑之理由 
  ㈠論罪
　⒈被告行為後，刑法第185條之3經修正於111年1月28日公布，
    並於同年月30日生效施行。修正前刑法第185條之3第3項原
    規定：「曾犯本條或陸海空軍刑法第54條之罪，經有罪判決
    確定或經緩起訴處分確定，於5年內再犯第1項之罪因而致人
    於死者，處無期徒刑或5年以上有期徒刑；致重傷者，處3年
    以上10年以下有期徒刑」，修正後則規定：「曾犯本條或陸
    海空軍刑法第54條之罪，經有罪判決確定或經緩起訴處分確
    定，於10年內再犯第1項之罪因而致人於死者，處無期徒刑
    或5年以上有期徒刑，得併科300萬元以下罰金；致重傷者，
    處3年以上10年以下有期徒刑，得併科200萬元以下罰金」。
    經比較修正前、後之規定，修正後之規定有併科罰金，修正
    前則無，且修正後擴大本罪適用空間至前案酒駕犯行確定10
    年內，是修正後之規定並未較有利於被告，應依修正前刑法
    第185條之3第3項前段論處。
  ⒉核被告所為，係犯111年1月28日修正前刑法第185條之3第3項
    前段之曾犯不能安全駕駛罪經有罪判決確定，於5年內再犯
    同條第1項之罪因而致人於死罪。起訴意旨認被告犯刑法第1
    85條之3第2項前段之不能安全駕駛因而致人於死罪，應有誤
    會，然因基本社會事實同一，且經本院於審理中告知上開罪
    名（本院卷第52頁、第72頁），無礙於被告防禦權之行使，
    爰依法變更起訴法條。
  ㈡刑之加重減輕事由說明
　⒈道路交通管理處罰條例第86條第1項固規定：「汽車駕駛人，
    無駕駛執照駕車、酒醉駕車、吸食毒品或迷幻藥駕車、行駛
    人行道或行經行人穿越道不依規定讓行人優先通行，因而致
    人受傷或死亡，依法應負刑事責任者，加重其刑至二分之一
    。」惟刑法第185條之3第3項前段，已就行為人服用酒類不
    能安全駕駛動力交通工具而駕駛，因而致人於死之犯行態樣
    ，為較重刑罰之規定，則汽車駕駛人酒醉駕車肇事致人於死
    ，即無上開道路交通管理處罰條例規定加重其刑之適用。準
    此，被告本件所為雖有道路交通管理處罰條例第86條第1項
    所規定之酒醉駕車之情形，然其行為既已依刑法第185條之3
    第3項前段之罪論處，自不得再依道路交通管理處罰條例第8
    6條第1項規定加重其刑，併予敘明。
  ⒉被告前因酒後駕車之公共危險案件，經本院以108年度六交簡
    字第381號判決判處有期徒刑3月確定，於109年8月5日易科
    罰金執行完畢等情，有前開被告前案紀錄表1份存卷可查，
    其於徒刑執行完畢後再犯本件有期以上之罪，為累犯。惟觀
    諸刑法第185條之3第3項增訂之立法理由：「行為人有本條
    或陸海空軍刑法第54條之行為，因不能安全駕駛，除有提高
    發生交通事故之風險外，更有嚴重危及用路人生命身體安全
    之虞。若行為人曾因違犯本條，而經法院判決有罪確定或經
    檢察官為緩起訴處分確定，則其歷此司法程序，應生警惕，
    強化自我節制能力，以避免再蹈覆轍。倘又於判決確定之日
    起或緩起訴處分確定之日起5年內，再犯本條之罪，並肇事
    致人於死或重傷，則行為人顯具有特別之實質惡意，為維護
    用路人之安全，保障人民生命、身體法益，有針對是類再犯
    行為提高處罰之必要性，以抑制酒駕等不能安全駕駛行為之
    社會危害性，爰增訂第3項」，則依前開立法意旨，可知刑
    法第185條之3第3項規定，雖係以「判決確定後」起算，而
    對於5年內再犯同條第1項之罪因而致人於死之犯行，處以較
    重之刑，與刑法第47條第1項係以「徒刑執行完畢後」起算5
    年之規定有所不同，然揆其增訂要旨，乃係立法者認定曾犯
    不能安全駕駛罪而經有罪判決確定後5年內再犯者，既歷經
    同類不能安全駕駛案件之司法程序卻仍未知悔改，而一再違
    犯，屬具有特別實質惡性之人，故而選擇以此作為特殊構成
    要件，並予提高處罰、加重刑期，予以較重之刑罰。是以，
    刑法第185條之3第3項之規定，應已含有對於5年內再犯同類
    不能安全駕駛案件者惡性之評價，若再依累犯之規定加重其
    刑，顯有違反重複評價禁止原則之嫌。是本院認被告就其本
    案所犯修正前刑法第185條之3第3項前段之罪，應無再依累
    犯規定加重其刑之必要。
  ⒊實質上一罪，法律上僅賦與1個單一犯罪事實之評價，如對犯
    罪事實中之一部先為自首或已被發覺，其效力均應及於全部
    （最高法院104年度台上字第181號判決意旨參照）；具有實
    質上一罪關係之犯罪，行為人如於全部犯罪未被發覺前，僅
    就其中一部分犯罪自首，仍生全部自首之效力（最高法院10
    4年度台上字第2112號判決意旨參照）。查本件被告肇事後
    ，親自撥打電話報警，於報案人或勤指中心轉來資料未報明
    肇事人姓名，處理人員前往處理時，被告在場並當場承認為
    肇事人乙節，有雲林縣警察局斗南分局交通分隊道路交通事
    故肇事人自首情形紀錄表、雲林縣警察局勤務指揮中心受理
    110報案紀錄單各1紙存卷可參(警卷第39頁、偵第5727號卷
    第99頁)，足見被告已就過失致死部分自首，而被告本案所
    犯之修正前刑法第185條之3第3項前段之罪既屬加重結果犯
    之實質上一罪，其自首效力即應及於不能安全駕駛動力交通
    工具因而致人於死罪全部。從而，被告符合自首要件，爰依
    刑法第62條前段規定減輕其刑。
  ⒋另犯罪之情狀顯可憫恕，認科以最低度刑仍嫌過重者，得酌
    量減輕其刑，刑法第59條定有明文，惟該條規定必須犯罪另
    有特殊之原因與環境，在客觀上足以引起一般同情，認為即
    使予以宣告法定最低度刑，猶嫌過重者，始有其適用。而是
    否適用刑法第59條規定酌量減輕被告之刑，係實體法上賦予
    法院得依職權自由裁量之事項。查近年來酒後駕車導致之傷
    亡事件多有所聞，並屢經媒體大幅報導，民眾對於酒後駕車
    犯行深惡痛絕，立法者為回應社會重懲酒駕行為之呼聲，一
    再配合修法提高酒後駕車刑度，以期遏止因酒後駕車導致用
    路人傷亡之憾事發生。而被告前已因酒後駕車犯行經法院判
    刑並執行完畢，卻仍未記取教訓，再度酒後駕駛動力交通工
    具上路，更肇致無辜路人死亡之結果，所為已生具體危害，
    違反義務之程度非輕，對法益侵害亦深，依其犯罪情節、行
    為惡害，審酌行為人主客觀一切犯罪情狀，難認有特殊之原
    因與環境認在客觀上足以引起一般同情，顯可憫恕之情事，
    且經依自首減輕其刑後，已就被告處斷刑為適當調整，並無
    科以最低度刑仍嫌過重之情形，本院認其尚無刑法第59條規
    定之適用，併此敘明。
　㈢爰審酌被告前有1次違犯不能安全駕駛罪，理應知所警惕，不
    再於飲酒後駕駛動力交通工具上路，且其明知酒後駕車對己
    身與其他用路人之生命、身體安全及財產具有高度之危險性
    ，竟仍置大眾行車之公共安全於不顧，率然於飲酒後駕駛動
    力交通工具上路，復未靠右行駛肇致王秀鳳致死，除危害公
    眾交通安全，並使王秀鳳喪失寶貴生命，王秀鳳之親屬更因
    此承受巨大傷痛，被告所為應予相當之刑事非難。又考量被
    告酒後駕車時間長短、吐氣酒精濃度數值高低等情節，另衡
    及被告犯後始終坦承犯行，且與王秀鳳家屬達成調解賠償完
    畢，有嘉義縣○○鄉○○○○○000○○○○○00號調解書1份在卷可參(
    偵第5727號卷第115頁)，又王秀鳳之子陳再旭於偵訊時陳稱
    ：我徵求到父親同意願意和解，民事已經達成和解，本件沒
    有提出告訴，被告有要扶養親屬蠻辛苦的，也是世交，希望
    不要讓被告入監，我怕被告家人沒有人照顧，希望可以給予
    緩刑等語(偵第5727號卷第112頁)，足見被告有彌補其犯行
    所造成之損害，並獲得王秀鳳家屬之原諒；再斟酌檢察官就
    本案表示從輕量刑之意見，有起訴書、審理筆錄各1份在卷
    可稽；復參以被告母親中風，配偶、其中1名女兒均患有中
    度精神障礙，家人仰賴被告1人務農、打零工維生等情，有
    雲林縣大埤鄉興安村村長出具之證明書影本1份、被告母親
    、配偶、女兒之中華民國身心障礙證明3份存卷為佐(偵第57
    27號卷第117頁、第119頁)，與被告自陳高職畢業，收入不
    一定（本院卷第81頁、第82頁），及其犯案動機等一切情狀
    ，量處如主文所示之刑。
　㈣受2年以下有期徒刑、拘役或罰金之宣告，而有下列情形之一
    ，認以暫不執行為適當者，得宣告2年以上5年以下之緩刑，
    其期間自裁判確定之日起算：一、未曾因故意犯罪受有期徒
    刑以上刑之宣告者。二、前因故意犯罪受有期徒刑以上刑之
    宣告，執行完畢或赦免後，5年以內未曾因故意犯罪受有期
    徒刑以上刑之宣告者，刑法第74條第1項定有明文。查被告
    不符合上開規定，自無從為緩刑之諭知，併予說明。
據上論斷，應依刑事訴訟法第299條第1項前段、第300條，判決
如主文。
本案經檢察官李松諺提起公訴，檢察官黃立夫到庭執行職務。
中　　華　　民　　國　　111 　年　　4　　月　　 22　　日
                  刑事第二庭  審判長法  官    王紹銘                                        法  官    簡鈺昕                                         法  官    黃麗竹
以上正本證明與原本無異。 
如不服本判決應於收受送達後20日內向本院提出上訴書狀，其未
 敘述上訴之理由者，並得於提起上訴後20日內向本院補提理由
書（均須按他造當事人之人數附繕本）「切勿逕送上級法院」。
告訴人或被害人如對本判決不服者，應具備理由請求檢察官上訴
，其上訴期間之計算係以檢察官收受判決正本之日期為準。
                                     書記官    黃巧吟
中　　華　　民　　國　　111 　年　　4　　月　　 22　　日
附錄本案論罪科刑法條全文：
111年1月28日修正前刑法第185條之3
駕駛動力交通工具而有下列情形之一者，處2年以下有期徒刑，
得併科20萬元以下罰金：
一、吐氣所含酒精濃度達每公升零點二五毫克或血液中酒精濃度
    達百分之零點零五以上。
二、有前款以外之其他情事足認服用酒類或其他相類之物，致不
    能安全駕駛。
三、服用毒品、麻醉藥品或其他相類之物，致不能安全駕駛。
因而致人於死者，處3年以上10年以下有期徒刑；致重傷者，處1
年以上7年以下有期徒刑。
曾犯本條或陸海空軍刑法第五十四條之罪，經有罪判決確定或經
緩起訴處分確定，於5年內再犯第一項之罪因而致人於死者，處
無期徒刑或5年以上有期徒刑；致重傷者，處3年以上10年以下有
期徒刑。